【裁判字號】    97,易,73
【裁判日期】    970131
【裁判案由】    詐欺
【裁判全文】
臺灣士林地方法院刑事判決                97年度易字第73號
公  訴  人  臺灣士林地方法院檢察署檢察官
被      告  甲○○
上列被告因詐欺案件，經檢察官提起公訴（96年度偵字第15341
號），本院判決如下：
    主  文
本件管轄錯誤，移送於臺灣板橋地方法院。
    理  由
一、公訴意旨略以：被告甲○○能預見其提供帳戶予不相識之人
    使用，可能幫助不詳之人以該帳戶隱匿詐欺所得之財物，致
    使被害人及警方追查無門，竟仍不違其本意，基於幫助詐欺
    之犯意，將其所申請開立之玉山商業銀行士林分行帳號0000
    000000000 號帳戶存摺、金融卡及密碼，於不詳時間、地點
    交付予姓名年籍不詳之詐騙集團成員，供其所屬集團作為提
    款、轉帳及匯款之用，以此方式幫助該犯罪集團向他人詐取
    財物。嗣該集團成員打電話訛稱「網路購物尚未匯款」云云
    ，致被害人乙○○不疑有他，遂臨櫃匯款新臺幣2 萬9983元
    至被告甲○○前開帳戶內，旋遭該詐騙集團成員提領一空，
    嗣後被害人乙○○方知受騙，並報警處理，始循線查悉上情
    。因認被告甲○○涉有刑法第339 條第1 項詐欺罪嫌。
二、按案件由犯罪地或被告之住所、居所或所在地之法院管轄；
    無管轄權之案件，應諭知管轄錯誤之判決；刑事訴訟法第5
    條第1 項、第304 條分別定有明文。而所謂犯罪地，參照刑
    法第4 條之規定，解釋上自應包括行為地與結果地兩者而言
    ，有最高法院72年台上字第5894號判例意旨可資參照。又按
    無管轄權之案件，應諭知管轄錯誤之判決；管轄錯誤之判決
    ，得不經言詞辯論為之，刑事訴訟法第304 條、第307 條分
    別定有明文。
三、經查：
１、被告否認犯罪，辯稱伊存摺於96年8 月20日在台北縣三重市
    ○○○街附近遺失云云，因其否認交付存摺予不詳姓名之人
    ，無法確定犯罪行為地在本院轄區；又被害人乙○○係在桃
    園縣八德市住處上網而受詐，匯款地點則為桃園縣桃園市匯
    豐銀行，業據被害人乙○○於警訊中、被害人乙○○之母賴
    逸華於偵查中分別證述明確（見偵查卷第9 頁、第35頁），
    是被告行為地、結果地亦均非屬本院轄區。雖被害人乙○○
    匯款係入被告之玉山銀行士林分行（位於台北市○○區○○
    路266 號）帳戶，然設帳銀行無非存款人設定帳戶時之對口
    銀行，設帳後該帳戶之存提款均未必在該銀行進行，帳戶帳
    號不過為銀行管理帳戶之所必要，被害人乙○○雖匯款入玉
    山銀行士林分行帳號，並不表徵被害人乙○○匯款予玉山銀
    行士林分行，而係表徵匯款入被告在玉山分行士林分行設帳
    之帳戶，被告或其所幫助之主犯得持存摺等權利相關證明在
    各地提領，職是，被害人乙○○匯款所入帳戶之設帳銀行雖
    在本院轄區，而係仍難認被告犯罪行為結果地屬本院轄區，
    附此敘明。
２、又被告住所地為澎湖縣白沙鄉通梁村3 鄰通梁36之4 號，居
    所為台北縣三重市○○○街○ 段35巷35號2 樓，有被告個人
    基本資料查詢結果、被告國民身分證影本等件附卷為憑，並
    經被告於警偵訊中供述明確，被告之住、居所或所在地均未
    在本院轄區。
３、綜上所述，無論是犯罪地或被告之住所、居所或所在地均非
    在本院之轄區，檢察官向本院提起公訴，揆諸首開說明，自
    有未合，爰不經言詞辯論，逕為諭知管轄錯誤之判決，並依
    法移送有管轄權之臺灣板橋地方法院。
據上論斷，應依刑事訴訟法第304條、第307條，判決如主文。
中    華    民    國    97    年    1     月    31    日
                  刑事第六庭審判長法  官  楊得君
                                  法  官  許永煌
                                  法  官  莊明達
以上正本證明與原本無異。
如不服本判決應於收受送達後10日內向本院提出上訴。
                                  書記官  陳淑琪
中    華    民    國    97    年    2    月     4     日


司法院資訊處製作；財團法人民間司法改革基金會備份。
